【裁判字號】    94,訴,5802
【裁判日期】    950227
【裁判案由】    清償債務
【裁判全文】
臺灣臺北地方法院民事判決              94年度訴字第5802號
原      告  國廣機械工程有限公司
法定代理人  丙○○
訴訟代理人  林復宏律師
訴訟代理人  林紹源律師
訴訟代理人  高靜怡律師
被      告  乙○○
上列當事人間清償債務事件，本院於95年2月13日言詞辯論終結
，判決如下：
    主  文
原告之訴及假執行之聲請均駁回。
訴訟費用由原告負擔。
    事實及理由
一、原告方面：
（一）聲明：
  １、被告於原告以新台幣（以下同）157萬元及自民國93年3月
      16日起至清償日按年息5%計算之利息，對訴外人陳佩容之
      財產強制執行而無效果時，由被告給付。
  ２、訴訟費用由被告負擔。
  ３、願供擔保，請准宣告假執行。
（二）陳述：
      訴外人陳佩容積欠原告工程款新台幣（以下同）157萬元
      ，簽發以台北銀行吉林分行為付款人，發票日93年3月15
      日，面額157萬元之支票（以下稱系爭支票）一紙以為清
      償，並由被告在支票背書擔任保證人。詎支票屆期提示後
      ，竟遭退票，幾經催討均未獲。按保證人於債務人不履行
      債務時須代付履行之，票據法雖無保證之規定，被告既願
      做保，即不得否認民法保證之責任，爰依民法保證之法律
      關係請求如聲明所示。
二、被告方面：
（一）聲明：如主文所示
（二）抗辯陳述
  １、原告就相同之請求，業經本院93年簡上字第620號判決確
      定，原告雖以新攻擊方法提起本訴，惟該攻擊方法業經上
      開判決駁回其追加之訴，原告更不得另訴提起之。
  ２、系爭支票是被告受雇於立盤股份有限公司擔任工地主任時
      ，受該公司負責人謝明昌之託交付原告之工程款，被告在
      系爭支票上背書是應原告工地主任甲○○之要求而為，並
      無保證之意，宗明宗亦持原告公司之大小章於簽收紀錄上
      註明為「金東興旅館安全支撐工程款」。被告僅受託交付
      支票予原告，無為發票人陳佩容保證之意思。
  ３、票據法上之保證僅適用於匯票及本票，支票並無準用，且
      票據保證應由保證人於匯票上記載保證人之意旨，為票據
      法第124條、第144條、第59條所明定。原告提出之系爭支
      票背面並無被告願擔任保證人之任何記載，自不得認被告
      於支票上背書即屬保證行為。
三、原告起訴主張，訴外人陳佩容簽發系爭支票以給付工程款
    157萬元，詎支票屆期提示後，竟遭退票，被告於系爭支票
    背書擔任保證人，自應負保證人之責任之事實，業經提出系
    爭支票為證，被告對在系爭支票背書之事實並不爭執，惟抗
    辯無保證之意，是本件爭執要點為：(1)本案是否受前案（即
    本院93年簡上字第620號）確定判決既判力所及？(2)被告在
    支票上背書有無民法保證之效力。
（一）按除別有規定外，確定之終局判決就經裁判之訴訟標的，
      有既判力，民事訴訟法第400條第1項定有明文。經查，原
      告在前案係依票據關係請求被告給付票款，有本院93年簡
      上字第620號判決在卷可稽，於本案則依民法保證關係請
      求被告給付工程款，兩者訴訟標的不同，依前開規定，本
      案非前案確定判決之既判力所及，原告另起本件訴訟，並
      無不法。至前案雖駁回原告追加之訴，惟駁回者係侵權行
      為部分，與本案保證關係無涉，原告提起本訴，仍無不法
      ，被告所辯，自不足採。
（二）次按，背書人應照支票文義擔保付款責任，票據法第144
      條準用第39條、第29條定有明文；而民法所稱保證契約之
      保證人，於主債務人不履行債務時，由其代負履行之責，
      與票據法所稱支票之背書人，應照支票文義擔保付款之情
      形不同。故簽名於支票而為背書者，應依票據法之規定負
      背書人之責任，執票人即不得僅憑支票上之背書，而主張
      背書人應負民法上之保證責任，有最高法院48年台上字第
      922號判例可資參照。故背書人僅擔保付款責任，不負民
      法保證責任。原告主張被告在系爭支票背書有保證意思之
      事實，雖經證人甲○○證述「系爭支票是被告交給我支付
      金東興旅館支撐架之工程款，因是客票，所以要求被告在
      支票背面背書，目的是要被告保證工程款一定給付」等語
      ，惟經被告否認，而證人並未提出被告之背書有保證意思
      之相關證據，自難僅憑其證言即認被告背書有保證之意。
      原告雖又提出最高法院50年台上字第1505號判決而主張被
      告應負民法保證責任，惟該判決所指案例是背書人蓋章做
      保，與本件被告僅單純背書情形不同，自不得比附援用，
      原告主張被告應負保證責任，不足採信。
四、從而原告主張被告應於原告對訴外人陳佩容之財產強制執行
    而無效果時，給付157萬元及自民國93年3月16日起至清償日
    按年息5%計算之利息，為無理由，應駁回之。原告之訴既經
    駁回，其假執行之聲請亦失所附麗，應併予駁回。
五、結論：原告之訴為無理由，依民事訴訟法第78條，判決如主
    文。
中    華    民    國    95    年    2     月    27    日
                  民事第五庭    法  官  林鳳珠
以上正本係照原本作成
如對本判決上訴，須於判決送達後20日內向本院提出上訴狀
中    華    民    國    95    年    2     月    27    日
                                書記官  曾寶生


司法院資訊處製作；財團法人民間司法改革基金會備份。
